【裁判字號】    97,家聲,253
【裁判日期】    970708
【裁判案由】    聲請閱卷
【裁判全文】
臺灣桃園地方法院民事裁定             97年度家聲字第253號
聲  請  人  乙○○
被繼承人    甲○（亡）
上列當事人聲請聲請閱卷事件，本院裁定如下：
    主    文
聲請駁回。
    理    由
一、本件聲請意旨略以：聲請人為被繼承人甲○（民國○ 年○ 月
    ○ 日生、身分證統一編號：Ｚ000000000）之子，聲請人前向
    鈞院查詢被繼承人甲○之繼承人有無向鈞院聲明拋棄繼承，
    經鈞院於97年6 月20日以97年度繼字第620 號函覆迄今未曾
    受理被繼承人甲○之繼承人聲明拋棄繼承或限定繼承，鈞院
    前開函覆內容應係鈞院將存檔資料電腦化後查詢之資料，惟
    被繼承人甲○早於77年4 月26日死亡，在鈞院將資料電腦化
    之前，是其繼承人之拋棄繼承資料應保存於鈞院之檔案室中
    ，為此請准調閱被繼承人甲○於77年4 月26日死亡後2 個月
    內，其繼承人向鈞院提出拋棄繼承之所有文件，以便聲請人
    辦理繼承等語。
二、按當事人得向法院書記官聲請閱覽、抄錄或攝影卷內文書，
    或預納費用聲請付與繕本、影本或節本。第三人經當事人同
    意或釋明有法律上之利害關係，而為前項之聲請者，應經法
    院裁定許可。民事訴訟法第242 條第1 項、第2 項定有明文
    。再按民事訴訟法第241 條至第243 條之規定，於非訟事件
    準用之。非訟事件法第48條亦規定甚明。是依前開規定，法
    律上有利害關係之第三人，雖可聲請閱覽、抄錄他人案件之
    卷宗內文書，惟若事實上並無該第三人所稱之該卷宗或該卷
    宗業經銷毀、滅失者，法院既無從將該卷宗提交該第三人閱
    覽、抄錄，自應裁定駁回該第三人閱覽卷宗之聲請。
三、經查聲請人主張伊為被繼承人甲○之子，被繼承人甲○已於
    77年4 月26日死亡，本院前於97年6 月20日以97年度繼字第
    620 號函覆聲請人，表示本院迄今未曾受理被繼承人甲○之
    繼承人聲明拋棄或限定繼承等情，業據聲請人提出戶籍謄本
    2 件、本院前開函1 件為證，固可信為真實，且可認為聲請
    人為被繼承人甲○之其他繼承人向本院聲明拋棄繼承案件之
    利害關係人。惟經本院收狀人員以手翻本查閱及用四角號碼
    查詢結果，本院確無被繼承人甲○之任何相關資料乙節，有
    本院收狀人員將其查詢結果記載於聲請人提出之申請函在卷
    可稽，更何況被繼承人甲○早於77年4 月26日死亡，距今早
    逾公文最高保存期限之15年，則縱使被繼承人甲○之其他繼
    承人有於77年4 月26日後之2 個月內向本院聲明拋棄繼承，
    該拋棄繼承事件之卷宗，亦早逾本院公文保存期限而銷毀，
    是聲請人聲請閱覽根本不存在之被繼承人甲○之繼承人聲明
    拋棄繼承之卷宗，自無理由，不應准許。
中    華    民    國    97    年    7     月    8     日
                  家事法庭法  官  林雯娟
以上正本係照原本作成。
如對本裁定抗告須於裁定送達後10日內向本院提出抗告狀，並繳
納抗告費新台幣1,000元。
中    華    民    國    97    年    7     月    8     日
                          書記官  楊慧伶


司法院資訊處製作；財團法人民間司法改革基金會備份。
